【裁判字號】    98,交抗,2610
【裁判日期】    981026
【裁判案由】    違反道路交通管理處罰條例
【裁判全文】
臺灣高等法院交通事件裁定            98年度交抗字第2610號
抗  告  人
即受處分人  甲○○
上列抗告人因違反道路交通管理處罰條例案件，不服臺灣臺北地
方法院，中華民國九十八年十月六日所為裁定（九十八年度交聲
字第二一七八號），提起抗告，本院裁定如下：
    主  文
抗告駁回。
    理  由
一、原裁定略以：本件抗告人即受處分人甲○○於民國九十八年
    二月二十四日下午十五時十五分許，駕駛車號ＣＶ－０七七
    號自用小客車，在臺北市○○○路一四五巷與一四五巷二十
    三弄口之丁字型交岔路口處，自二十三弄之單行道由南往北
    左轉至一四五巷時，與丙○○所駕駛沿一四五巷單行道東向
    西直行之車號六一一五─ＫＭ號自用小客車發生碰撞（無人
    受傷），因轉彎車未讓直行車先行之違規，致與直行方向之
    丙○○所駕自小客車發生碰撞等事實，業經證人丙○○及當
    日前往現場處理之警員乙○○到庭證述明確，並有臺北市政
    府警察局松山分局九十八年七月二十八日北市警松分交字第
    ０九八三一八０一八００號函及附件之道路交通事故現場圖
    、現場照片、道路交通事故補充資料表、違反道路交通管理
    事件通知單及臺北市政府警察局交通警察大隊道路交通事故
    初步分析研判表等附卷可稽，從而，原處分機關依據前揭道
    路交通管理處罰條例第四十八條第一項第六款、第六十三條
    第一項第一款之規定，裁處受處分人罰鍰新臺幣（下同）九
    百元，並記違規點數一點，核無違誤，受處分人之異議為無
    理由，應予駁回等語。
二、抗告意旨略以：（一）證人丙○○證稱發生碰撞之地點在交
    岔路口，待發現被撞時，車已被撞往路旁，如果是這樣，我
    車顯然沒有可能跑到現場圖的位置，而且證人丙○○行向路
    口交岔處劃有慢字及數條白色跳動標線，足證是證人丙○○
    不在意且未減速慢行才造成碰撞。（二）當日本人車輛在行
    經該丁字路口時，另有一部車倒車停在本人西面，本人係在
    轉彎處等待數秒，俟該車倒車後本人才前進，已經左轉通過
    路口後，本人向右行駛的途中，突遭證人丙○○所駕的車自
    後超車撞及，本人自出發前迄撞擊前皆未見到證人丙○○的
    車輛，自無所謂「轉彎車不讓直行車先行」之違規，況依現
    場圖所示，本人車子在前，實係遭證人丙○○的車輛自後追
    撞所致，本人已在路口等待數秒而未見證人丙○○的車輛，
    反觀證人丙○○行向有慢字及白色跳動標線卻未注意還貿然
    自右駛來，我車才剛於九十八年二月二十二日領出新鈑噴後
    的車，不到二天就遭不測云云。
三、按「汽車駕駛人轉彎時，有下列情形之一者，處新臺幣六百
    元以上一千八百元以下罰鍰：六、轉彎車不讓直行車先行。
    」、「汽車駕駛人有下列各款所列條款之一者，除依原條款
    處罰鍰外，並予記點：一、有第三十三條第一項、第二項、
    第三十八條第一項、第四十條、第四十五條、第四十七條第
    一款至第三款、第四十八條、第四十九條或第六十條第一項
    、第二項第一款、第二款情形之一者，各記違規點數一點。
    」，道路交通管理處罰條例第四十八條第一項第六款、第六
    十三條第一項第一款分別定有明文。次按「汽車行駛至交岔
    路口，其行進、轉彎，應依下列規定：二、行至無號誌或號
    誌故障而無交通指揮人員指揮之交岔路口，支線道車應暫停
    讓幹線道車先行。未設標誌、標線或號誌劃分幹、支線道者
    ，少線道車應暫停讓多線道先行；車道數相同時，轉彎車應
    暫停讓直行車先行；同為直行車或轉彎車者，左方車應暫停
    讓右方車先行。但在交通壅塞時，應於停止線前暫停與他方
    雙向車輛互為禮讓，交互輪流行駛。七、轉彎車應讓直行車
    先行。」，道路交通安全規則第一百零二條第一項第二款、
    第七款均有明定轉彎車暫停讓直行車先行之注意義務。
四、經查：
（一）受處分人甲○○當時係駕駛車號ＣＶ－０七七一號自用小
      客車於前揭時間，在臺北市○○○路一四五巷與一四五巷
      二十三弄之丁字型交岔路口處，自二十三弄之單行道南往
      北左轉至一四五巷，而丙○○則係駕駛車號六一一五─Ｋ
      Ｍ號自用小客車沿一四五巷單行道東向西直行，亦即受處
      分人甲○○之車輛係屬轉彎車而丙○○之車輛係屬直行車
      之事實，此據被告甲○○自承在卷，核與證人丙○○、證
      人即事發後到場處理並繪製現場圖之員警乙○○分別於原
      審時結證在卷，並有道路交通事故現場圖、道路交通事故
      補充資料表、違反道路交通管理事件通知單等附卷可稽，
      足證受處分人甲○○之車輛及證人丙○○之車輛所在道路
      係無號誌且車道數相同之單行道丁字型交岔路口乙節已臻
      明確。
（二）又本件發生碰撞之地點係在前揭丁字型交岔路口範圍內，
      證人丙○○欲通過該交岔路口之際，因遭受處分人甲○○
      之左轉車輛撞及，證人丙○○之車輛乃向路旁偏移之事實
      ，除據證人丙○○於原審結證明確外（詳原審九十八年交
      聲字第二一七八號卷第三四頁稱：我駕駛汽車駛至事故巷
      口時，有台車從我左側直接撞擊我的左前車角即大燈與保
      險桿的位置，當時我已經快過那個交叉路口，但車身還是
      在交叉路口的範圍內，我一直看著前面，沒有特別注意旁
      邊，等我發現我被撞時，我同時已經被撞往路旁等語），
      核與警員所拍攝車損彩色照片相符，佐以證人乙○○及受
      處分人甲○○證述卷附現場圖所繪兩車之相對位置，乃碰
      撞過後最先到場之某派出所員警到場完成四角定位標記後
      ，乙○○到場後方據以繪圖之情無誤（詳原審九十八年交
      聲字第二一七八號卷第七一頁至第七一頁背面），則觀諸
      該現場圖，證人丙○○之車輛於發生碰撞後右前車頭向路
      旁傾斜，惟其車尾仍在交岔路口之範圍內，足證兩車之碰
      撞乃發生在交叉路口附近甚明。
（三）受處分人甲○○雖辯稱：已經左轉完畢，準備再右轉前方
      另一條巷子係證人丙○○之車輛自後超車撞及云云，然依
      現場圖及照片顯示，切齊二十三弄口西側路緣，一四五巷
      由東往西方向至另一可供右轉之巷子之距離為二十六．四
      公尺，倘受處分人甲○○所述為真，其在甫左轉、車身仍
      在交岔路口範圍內時便準備緩慢右轉，惟下一條可供右轉
      之巷子卻遠在二十六．四公尺遠處，受處分人甲○○自承
      駛至該處尚數秒鐘之時間（詳原審九十八年交聲字第二一
      七八號卷第三五頁背面），抵達該交岔路口時受處分人甲
      ○○復須視情況確認直行方向有無來車，則受處分人甲○
      ○有無必要如此提早緩慢右轉？依現場客觀路況觀之，顯
      與事理有違；況依證人丙○○及受處分人甲○○車損狀況
      顯示，證人丙○○係左前大燈與保險桿凹損、受處分人甲
      ○○係右角燈及右前葉子板受損，此有卷附車損照片及受
      處分人甲○○抗告狀後所附車輛修護記錄表在卷可佐，受
      處分人甲○○之車輛與證人丙○○車輛斷非處於平行之狀
      態，足證受處分人甲○○所稱已經左轉完畢，準備再右轉
      前方另一條巷子乙節應非可採；又證人丙○○之車輛於直
      行過程中衡情無須無端向左偏斜行駛，當認兩車之所以未
      處於平行狀態，乃受處分人甲○○之車輛行經無號誌且均
      為單行道之交岔路口時，因未先停讓直行之丙○○車輛通
      過，便貿然左轉，而在左轉過程（車頭尚未轉正）中，其
      車輛右前側與丙○○車輛之左前車角發生碰撞至明；又受
      處分人甲○○之車輛既與證人丙○○之車輛於碰撞之際並
      非處於平行狀態，則證人丙○○從右側超車因未保持足夠
      間距而發生擦撞之可能性並不存在，是受處分人甲○○所
      稱：已經左轉完畢，準備再右轉前方另一條巷子係證人丙
      ○○之車輛自後超車撞及云云，核非事實，無法採信。
（四）受處分人甲○○又稱：係證人丙○○因未注意其行向路口
      交岔處劃有慢字及數條白色跳動標線，足證是證人丙○○
      不在意且未減速慢行才造成碰撞，與受處分人甲○○無關
      云云，惟縱證人丙○○有疏未注意減速慢行，作隨時停車
      之準備，亦係證人丙○○是否違反道路交通安全規則第九
      十三條第一項第二款之規定，與受處分人甲○○是否有違
      規乃係二事，自無從執以反推論受處分人甲○○未有轉彎
      車未讓直行車先行之違規；另受處分人甲○○復稱：其車
      輛在行經該丁字路口時，另有一部車倒車停在受處分人車
      輛西面，受處分人甲○○係在轉彎處等待數秒，俟該車倒
      車後才前進，受處分人甲○○自出發前迄撞擊前皆未見到
      證人丙○○的車輛，自無所謂「轉彎車不讓直行車先行」
      之違規云云，然受處分人甲○○自碰撞後迄原審時從未提
      及此節，縱果有一車當時在受處分人甲○○車輛西側倒車
      ，惟受處分人甲○○亦自承係待該車倒車後數秒後前進，
      並非停在上開丁字型交岔路口前數秒以確定有無直行車前
      來始行前進，參以受處分人甲○○復自承根本未見到證人
      丙○○之車輛乙節，益徵受處分人甲○○有轉彎車未讓直
      行車先行之違規。
五、綜上所述，本件抗告人甲○○確有於前揭時、地，屬轉彎車
    未讓直行車先行之違規事實，洵堪認定，原審因認原處分機
    關分別依道路交通管理處罰條例第四十八條第一項第六款、
    第六十三條第一項第一款之規定，裁處受處分人罰鍰九百元
    ，並記違規點數一點，核無違誤，因而駁回抗告人於原審之
    異議，揆諸前揭之規定，並無不當，本件抗告人之抗告為無
    理由，應予駁回。
六、依道路交通管理處罰條例第八十九條，道路交通案件處理辦
    法第二十六條，刑事訴訟法第四百十二條裁定如主文。
中    華    民    國    98    年    10    月    26    日
                  刑事第十八庭審判長法  官  吳鴻章
                                    法  官  周政達
                                    法  官  曾淑華
以上正本證明與原本無異。
不得再抗告。
                                    書記官  王增華
中    華    民    國    98    年    10    月    27    日


司法院資訊處製作；財團法人民間司法改革基金會備份。
